臺灣花蓮地方法院交通事件裁定　　　　 96年度交聲字第134號
原處分機關　交通部公路總局臺北區監理所
異　議　人
即受處分人　甲○○
上列受處分人即異議人因不服違反道路交通管理處罰條例案件，
對於交通部公路總局臺北區監理所於民國96年7 月17日以北監自
裁字第裁40─P00000000 號裁決書所為處分，聲明異議，本院裁
定如下：
    主  文
異議駁回。
    理  由
一、原處分意旨略以：受處分人即異議人甲○○於民國96年5 月
    18日下午1 時44分許，駕駛車號G3─7713號自小客車，沿臺
    九線公路由南往北方向行駛，行經該公路179.7 公里處時，
    經以非固定式測速器測得其時速為90公里，該路段行車速限
    為50公里，超速40公里，為警照相逕行舉發，認受處分人違
    反道路交通管理處罰條例第40條之規定，並經原處分機關裁
    處罰鍰新台幣（下同）2,000 元並依該條例第63條記違規點
    數1點。
二、聲明異議意旨略以：異議人固於96年5月18日下午1時44分許
    ，駕駛車號G3─7713號自小客車，在花蓮縣臺九線公路北上
    179.7 公里處，遭花蓮縣警察局新城分局（下稱新城分局）
    員警以非固定式測速器測得其時速90公里，超速行駛於最高
    限速50公里之該路段，而為警照相逕行舉發，然依道路交通
    管理處罰條例之規定，一般道路測速告示牌應於測速器前10
    0 公尺前設立，而從新城分局公文內容雖指出舉發員警有於
    活動式三角架雷達測速照相機前200 公尺處放置告示牌，然
    依該分局所提出設置告示牌之相片未顯示照相之時間，與舉
    發之照片比較，週遭林木景致有所不同，顯非舉發當時所照
    ，不能證明舉發當時確有設置告示牌，又照片中之告示牌未
    依道路交通標誌標線號誌設置規則，以黃底黑字黑邊反以紅
    底白字白邊之顏色及型式設置，極易與廣告招牌混淆，員警
    之採證違反上開條例第7 條之2第3項之規定，其所取得之證
    據，無證據能力，爰依法聲明異議云云。
三、按汽車駕駛人，行車速度，超過規定之最高時速，或低於規
    定之最低時速，除有第43條第1 項第2 款情形外，處新臺幣
    1,200元以上2,400元以下罰鍰；汽車駕駛人有下列各款所列
    條款之一者，除依原條款處罰鍰外，並予記點：一、有第33
    條第1項、第2項、第38條第1項、第40條、第45條、第47 條
    第1款至第3款、第48條、第49條或第60條第1 項、第2項第1
    款、第2款情形之一者，各記違規點數1點；汽車駕駛人之行
    為有下列情形之一，當場不能或不宜攔截製單舉發者，得逕
    行舉發：七、經以科學儀器取得證據資料證明其行為違規；
    前項第七款之科學儀器應採固定式，並定期於網站公布其設
    置地點。但汽車駕駛人之行為屬下列情形之一者，不在此限
    ：九、行車速度超過規定之最高速限或低於規定之最低速限
    ；對於前項第九款之違規行為，採用固定或非固定式科學儀
    器取得證據資料證明者，於一般道路須至少於100 公尺，於
    高速公路、快速公路須至少於300 公尺前，明顯標示之；標
    誌之顏色使用原則如左：一、紅色　表示禁制或警告，用於
    禁制或一般警告標誌之邊線、斜線或底色及禁制性質告示牌
    之底色。二、黃色　表示警告，用於安全方向導引標誌及警
    告性質告示牌之底色；告示牌，用以現有標誌無法充分說明
    或指示時，為維護行車安全與暢通之需要，得設置本標誌，
    其中禁制性質告示牌並應有相關之管制法令方得設置；本標
    誌為方形，依設置目的之不同，區分如左：一、警告性質告
    示牌　用以促使車輛駕駛人及行人瞭解道路上之特殊狀況，
    提高警覺，並準備防範應變之措施，為黃底黑字黑邊。圖例
    如左：二、禁制性質告示牌　用以告示車輛駕駛人及行人應
    嚴格遵守道路上遵行、禁止、限制之特殊規定，為紅底白字
    白邊，道路交通管理處罰條例第40條、第63條第1項、第7條
    之2第1項第7款、第2項但書第9款、第3項、道路交通標誌標
    線號誌設置規則第11條第1款及第137條第1項、第2項第2 款
    分別定有明文。又按法院受理有關交通事件，準用刑事訴訟
    法之規定；除法律另有規定外，實施刑事訴訟程序之公務員
    因違背法定程序取得之證據，其有無證據能力之認定，應審
    酌人權保障及公共利益之均衡維護，同條例第89條及刑事訴
    訟法第158條之4亦分別定有明文。
四、異議人於96年5月18日下午1時44分許，駕駛車號G3─7713號
    自小客車，沿臺九線公路由南往北方向行駛，行經該公路17
    9.7 公里處時，經以非固定式測速器測得其時速為90公里，
    該路段行車速限為50公里，超速40公里，為警照相逕行舉發
    之違規事實，有超速舉發相片1張、新城分局96年7月11日新
    警交字第096000208 號函、舉發違反道路交通管理事件通知
    單、交通部公路總局臺北區監理所96年7 月17日北監自裁字
    第裁40─P00000000 號裁決書各乙紙在卷可憑，且為異議人
    所坦承，故上開違規事實，堪以認定。異議人雖辯以原舉發
    機關以非固定式測速器材照相，並未依道路交通管理處罰條
    例第7條2第3項之規定於100公尺前設置告示牌，新城分局所
    提出之照片不能證明舉發當天有設置告示牌，且依新城分局
    所提出照片之告示牌未依規定設置云云。經查：
（一）道路標誌、標線、號誌所使用之顏色、型式及大小固有一
      定之規則，並應依道路交通標誌標線號誌設置規則之規定
      以其設置之目的而有不同，以利道路使用人得以明白辨識
      並加以區別，以資遵守。然依上開道路交通管理處罰條例
      第7條之2第3 項所規定之設置明顯標示，依上開道路交通
      標誌標線號誌設置規則之現有標誌並無法充分說明及指示
      ，警察機關應依該規則第137 條之規定於現有交通標誌外
      另行設置告示牌，故該告示牌與現有交通標誌不同，尚非
      據。又該告示牌設置之目的為告示車輛駕駛人應嚴格遵守
      道路上速度限制之特殊規定，應屬該規則第137條第2款之
      禁制性質，應使用紅底白字白邊之顏色及型式，是花蓮縣
      警察局依上開規則之規定據以製作告示牌並發放使用，尚
      無違誤，異議人以警告標示牌應使用黃底黑字黑邊之顏色
      及型式，容有誤會。
（二）又設置告示牌之照片與舉發照片中，林木景致不同之原因
      係季節不同之緣故，舉發單位並未每次執行超速取締勤務
      時，均將設置之告示牌照相存證，但告示牌均依規定放置
      該處，本件確有於雷達測速照相機前200 公尺處（即臺九
      線崇德路段，花蓮縣秀林鄉○○村路燈編號089214號電線
      桿上）設置「測速照相請減速」之告示牌，惟本件確無法
      提出該日告示牌之照片等情，業據證人即本件舉發之員警
      胡台得於本院訊問時到庭證述明確。是本件舉發單位雖無
      法提出於舉發當日設置告示牌之照片，惟確有依道路交通
      管理處罰條例第7 條之2第3項之規定放置告示牌，僅因疏
      失未照相存證等情堪信為真實。該舉發照片是否因員警疏
      未將設置之告示牌拍照存證，即認取證程序有瑕疵而無證
      據能力？依上開刑事訴訟法第158條之4之規定，仍應審酌
      人權之保障及公共利益之維護以定之。本院爰審酌舉發機
      關主觀上並非故意不設置告示牌或以其他違反誠信之方法
      取得異議人違規超速之照片，僅因行政之疏失，未於每次
      執行取締超速違規勤務時，將設置告示牌之照相留存取證
      ，主觀上尚無不法取證之意圖，又該雷達測速儀業經經濟
      部標準局於95年11月29日檢定合格有該局95年11月30日檢
      定合格證書在卷可稽，舉發機關亦確實於該雷達測速儀前
      200 公尺設置告示牌，亦經證人胡台得證述明確，是舉發
      機關執行取締違規勤務尚符合最低度合法性之要求，其未
      依法取證及舉證之情節尚屬輕微，又臺九線公路崇德段雖
      屬筆直，然經崇德村落，常有人、車自路旁衝出，為易肇
      事路段，異議人違規超速達40公里，若有臨時狀況，難以
      遽然反應，對於該路段用路人之生命財產造成危險，亦有
      害於警察機關對於交通及社會秩序之維護，經權衡後，本
      院認上開舉發照片仍有證據能力。異議人以舉發機關未能
      提出舉發當日告示牌之照片，即遽認舉發機關未設置告示
      牌，因而舉發照片無證據能力，尚有誤解，不足為採。
    是異議人確有裁決書上所載違規情事，前揭所辯各節，並無
    足取。
五、綜上所述，異議人既有上開違規情事，原處分機關依道路交
    通管理處罰條例第40條規定，對異議人裁處罰鍰2,000 元，
    並記違規點數1 點並無違誤，本件異議為無理由，應予駁回
    。
據上論斷，應依道路交通案件處理辦法第19條，裁定如主文。
中　　華　　民　　國　　96　　年　　12　　月　　3　　日
                  交通法庭    法　官　湯國杰
上列正本證明與原本無異。
如對本裁定不服，應於送達後5 日內，向本院提出抗告狀（應抄
附繕本）。
中　　華　　民　　國　　96　　年　　12　　月　　5 　　日
                              書記官
